【裁判字號】    90,上訴,2089
【裁判日期】    901231
【裁判案由】    懲治盜匪條例
【裁判全文】
臺灣高等法院臺中分院刑事判決                    九十年度上訴字第二八九號
    上  訴  人  丁○○
    即  被  告
    指定辯護人  本院公設辯護人  乙○○
右上訴人因懲治盜匪條例案件，不服臺灣台中地方法院九十年度訴字第一五五三號中
華民國九十年十月八日第一審判決（起訴案號：臺灣台中地方法院檢察署九十年度偵
字第九三五一號），提起上訴，本院判決如左：
      主  文
上訴駁回。
      事  實
一、丁○○素行不佳，前曾有多次犯罪前科，最近一次係因違反毒品危害防制條例案
    件，經台灣台中地方法院判處有期徒刑五月確定，於民國（下同）八十九年十一
    月三十日執行完畢。猶不知悔改，復意圖為自己不法所有，於九十年三月二十九
    日二十二時五十分許，頭戴不詳姓名人所有之白色全罩式安全帽，右手持不詳姓
    名人所有之菜刀一把，進入台中縣大雅鄉○○路○段二三七號統一超商環雅門市
    部內，適該店店員甲○○在櫃檯清點現鈔，丁○○見狀即以脅迫之方式持菜刀之
    刀鋒指向甲○○，致使甲○○不能抗拒後退至櫃檯角落處，丁○○旋即以左手指
    收銀機示意要錢，並逕自快速進入櫃檯內，拉開抽屜強行取走櫃檯抽屜內之現金
    新台幣（下同）六千八百元（含一元硬幣一百枚），得手後迅速沿民生路一段二
    ０六巷之方向逃逸。丁○○於逃逸時將所穿咖啡色拖鞋一只掉落在該商店門外，
    並將上開安全帽、另一只咖啡色拖鞋棄置在台中縣大雅鄉○○路○段二○六巷內
    ，作案所用之菜刀則棄置於民生路一段一九六號大雅花式撞球場旁之水溝內，另
    搶得之裝有一百枚一元硬幣之塑膠袋在匆忙間掉在大雅花式撞球場旁（已發還被
    害人黃惠玲）。迄於翌日凌晨零時十分許，經警循線至丁○○位於台中縣大雅鄉
    ○○村○○街六九號住處查獲。
二、案經台中縣警察局豐原分局報請臺灣臺中地方法院檢察署檢察官偵查起訴。
      理  由
一、訊據上訴人即被告（以下簡稱為被告）丁○○雖矢口否認有上開強盜之犯行，辯
    稱：案發當時伊在伊住處睡覺，並未至上開統一超商去強劫，扣案之上開安全帽
    、菜刀、拖鞋亦非伊所有云云。惟查：（一）右開犯罪事實，業據證人甲○○於
    警訊及偵查中證述綦詳，核與證人即案發當時在上開統一超商店內整理機器之副
    店長黃惠玲於警、偵訊時證述：「我見被告丁○○頭戴白色安全帽，右手持菜刀
    取走店中抽屜內之現金」等情，及證人即距離上開統一超商約一百公尺經營檳榔
    攤之陳春老於警訊時證述：「我聽到搶劫即在附近進行追捕，並在大雅花式撞球
    場碰見被告，從被告身上掉落一小袋零錢，又於大雅鄉○○路○段二○六巷內拾
    得白色安全帽及拖鞋一隻，被告有瘸腳情形」等情，均相符合。（二）證人甲○
    ○、黃惠玲、陳春老於警訊時，甲○○、黃惠玲於偵查中均能明確指認被告即係
    作案之歹徒，此外復有扣案之上開安全帽一頂、菜刀一把、拖鞋一雙等可資佐證
    。再被告自承其右腳跟變形，走路實有跛腳等情（見九三五一號偵查卷第四六頁
    及本院卷第二四頁），證人甲○○於警訊時更證稱：「他（即被告）戴全罩式安
    全帽，但罩子是透明的，我可以清楚的看到他的眼睛、眼神，我可以確定是他。
    」，於偵訊時證稱：「他（即被告）拿出菜刀與我面對面，所以我可以看到他的
    長相，他是跛腳的。」等語；證人黃惠玲於偵訊時更進一步證稱：「雖然他（即
    被告）戴全罩式安全帽，但可透過透明罩看清楚他的臉，他走路一跛一跛的。」
    等語，查被告雖頭載全罩式安全帽，然該安全帽遮住顏面部分係透明，仍可顯露
    出被告眼睛，又甲○○與被告復曾面對面近距離接觸，被告復有腿受傷導致走路
    一跛一跛之特徵，應不難辨識被告，益證證人甲○○、黃惠玲及陳春老之指認無
    誤。（三）扣案之上開安全帽經內政部警政署刑事警察局鑑驗後，發現該安全帽
    所留之指紋與被告指紋卡左拇指指紋相符，有該局九十年四月二十七日（90）刑
    紋字第五七一四二號鑑驗書影本一份及台中縣警察局豐原分局九十年五月十五日
    豐警刑字第二六三一一號函一份等在卷可憑（見九三五一號偵查卷第六頁、第三
    六至第三七頁），且該安全帽又係在台中縣大雅鄉○○路○段二○六巷內尋獲，
    苟該安全帽非被告所使用，豈會留有被告之指紋？且又會在距離案發地點不遠處
    被查獲？（四）至被告雖一再辯稱案發當時其係在其住處睡覺云云，於警訊時更
    表示，其於案發當天晚上八點多服用三顆安眠藥，九點就到房間睡覺云云，證人
    即被告之胞弟黃志清於原審亦證稱：「我與被告同住，住處前後門各一個，我晚
    上七、八點回家，十一點會到市場買雞準備隔日做生意，被告習慣晚上七、八點
    吃安眠藥，隔日五、六點起床，案發當日我回家後到樓上拜拜，我有叫被告帶我
    小孩去買東西，但被告在樓上睡覺」等語。但查證人黃志清係被告之胞弟，於作
    證時不免有迴護之詞，況證人黃志清敲被告房門之時間是返家後即晚上七、八時
    左右，惟本案發生時間為當日晚上十時五十分許，且被告家中有前後二門，被告
    進出時，黃志清未必親見親聞，參以黃志清既知被告習慣吃安眠藥睡至翌日五、
    六時才醒，焉會在被告吃過安眠藥後，仍叫被告帶其小孩外出買東西？益見證人
    黃志清之上開證詞並不足取。（五）再查被告之住處距離案發地點約有二百公尺
    ，案發後承辦警員黃俊憲曾至被告之住處，由被告之胞弟開門後，到被告之房間
    敲門，約敲了五分鐘未開門，於是警員自己弄壞門鎖進去，看到被告躺在床上，
    搖被告，被告就醒來，雖未搜到六千元，但被告之腳底有點髒，在警察局時被告
    人很清醒，當時曾叫被告戴安全帽令被害人指認，被害人說是被告所為等情，亦
    據證人黃俊憲結證在卷（見原審卷第三十七頁），又因被告之住處距離案發地點
    約僅二百公尺，足見被告對案發地點及附近環境極為熟捻，故被告於案發後始能
    從容逃逸，此外復有案發現場圖及被告逃逸路線圖等各一份附卷可按。（六）綜
    上所述，足證被告上開所辯顯係飾卸之詞，不足採信。此外並有贓證物領具保管
    單一份附卷足稽，是罪證明確，被告之犯行堪以認定。又被告業據證人甲○○、
    黃惠玲等人於偵查時當庭指認明確，已如前述，被告於本院調查時請求再傳喚上
    開證人到庭指認，核無必要，併此敘明。
二、核被告所為係犯懲治盜匪條例第五條第一項第一款之盜匪罪。又被告前曾有多次
    犯罪前科，最近一次係因違反毒品危害防制條例案件，經台灣台中地方法院判處
    有期徒刑五月確定，於八十九年十一月三十日執行完畢，有臺灣高等法院被告全
    國前案紀錄表及臺灣台中地方法院檢察署刑案資料查註紀錄表各一份附卷可憑，
    其於受有期徒刑執行完畢後五年以內再犯本件有期徒刑以上之罪，為累犯，除法
    定刑為無期徒刑部分依法不得加重外，餘應依法加重其刑。原審調查後適用懲治
    盜匪條例第五條第一項第一款、第七條第一項、第八條，刑法第四十七條，並審
    酌被告素行不佳（曾有多次犯罪前科，已如前述），年輕不思正途，持菜刀脅迫
    被害人劫取財物，對被害人身心安全、財物及社會治安均造成重大危害，犯後又
    否認犯行未見悔意，惟其所得非豐，幸未造成被害人身體傷害等一切情狀，量處
    被告有期徒刑七年六月，並說明被告盜匪所得之財物，其中一元硬幣一百枚部分
    業經被害人即財物原持有人（原判決誤繕為原所有人）即統一超商之副店長黃惠
    玲領回，有贓證物領具保管單在卷可憑，故不另為發還之諭知，另六千七百元，
    雖未扣案，但並不能證明已滅失或費失，故應為發還被害人黃惠玲之諭知。至於
    扣案之菜刀一把、安全帽一頂及拖鞋一雙，被告否認為其所有，復無證據證明係
    被告所有，故不為沒收之宣告，認事用法核無違誤，量刑亦妥適。被告上訴意旨
    仍執前詞否認犯罪，非有理由，應予駁回。
三、據上論結，應依刑事訴訟法第三百六十八條，判決如主文。
本案經檢察官丙○○到庭執行職務。
中      華      民      國      九十     年      十二     月   三十一   日
                                    臺灣高等法院臺中分院刑事第八庭
                                          審判長法  官  羅  得  村
                                                法  官  陳  毓  秀
                                                法  官  劉  榮  服
右正本證明與原本無異。
如不服本判決應於收受送達後十日內向本院提出上訴書狀，其未敘述上訴之理由者並
得於提起上訴後十日內向本院補提理由書（均須按他造當事人之人數附繕本）。
                                                書記官  陳  俞  豪
中      華      民      國      九十一   年      一       月     二     日
附錄論罪科刑法條
懲治盜匪條例第五條：有左列行為之一者，處無期徒刑或七年以上有期徒刑：
一、意圖為自己或第三人不法所有，以強暴、脅迫、藥劑、催眠術或他法，致使不能
    抗拒而取他人之物或使其交付者。
                                                                        Ｉ


司法院資訊處製作；財團法人民間司法改革基金會備份。
